臺灣臺北地方法院刑事判決　　　　　 93年度易更(一)字第7號
　　公　訴　人　臺灣臺北地方法院檢察署檢察官
　　被　　　告　丁○○
上列被告因妨害自由案件，經檢察官提起公訴（九十一年度偵字
第一八九○○號），本院於民國九十三年五月二十四日以九十二
年度易字第三三七號判決公訴不受理（就被告被訴於民國九十一
年二月六日恐嚇部分），嗣經檢察官提起上訴，經臺灣高等法院
於九十三年九月十五日以九十三年度上易字第一三二八號撤銷原
判決，發回本院，本院更為判決如下：
    主  文
丁○○無罪。
    理  由
一、公訴意旨略以：被告丁○○與告訴人甲○○原係朋友關係，
    嗣雙方因終止新觀念財務管理顧問公司之合作關係而發生糾
    紛，於九十一年二月六日，因丁○○佔用甲○○位於臺北縣
    中和市○○街一四三巷一○六弄六號十一樓之房屋，甲○○
    要求其搬離之際，竟向甲○○出言恐嚇稱：「殺了妳，大不
    了坐牢」等語，令甲○○心生畏懼，致生危害於安全，因認
    被告丁○○涉犯刑法第三百零五條之恐嚇罪嫌。
二、按不起訴處分已確定或緩起訴處分期滿未經撤銷者，如有發
    現新事實或新證據者，仍得對同一案件再行起訴，刑事訴訟
    法第二百六十條第一項第一款定有明文；又所謂發現新事實
    或新證據者，係指於處分前未經發現至其後始行發現者而言
    ，若不起訴處分前，已經提出之證據，經檢察官調查斟酌者
    ，固非該條款所謂發見之新證據，不得據以再行起訴（最高
    法院五十七年臺上字第一二五六號判例意旨參照），但若不
    起訴處分前，所提出之證據方法，未曾經由檢察官予以實質
    調查斟酌者，仍應認係上開規定所稱之新證據，而得據以再
    行起訴。查本件公訴意旨所指被告丁○○涉嫌於九十一年二
    月六日恐嚇告訴人甲○○乙情，前雖經臺灣板橋地方法院檢
    察署於九十一年十一月四日以九十一年度偵字第九三七五號
    案件偵查終結而為不起訴處分，經告訴人聲請再議後，復經
    臺灣高等法院檢察署於九十二年一月三日以九十二年度上聲
    議字第七○號處分書駁回再議聲請而告確定，惟證人乙○○
    於該案件偵查中，經檢察官傳喚而未到庭，未經檢察官實質
    調查，有該案不起訴處分書、駁回再議聲請處分書在卷可參
    ，迨告訴人再行告訴之後，證人乙○○始於本案偵查中經檢
    察官傳喚到庭供證，應認屬新發現之證據，至其證明力如何
    ，則屬另事，是揆諸前揭刑事訴訟法第二百六十條第一項第
    一款之規定，檢察官得據以再行起訴（臺灣高等法院九十三
    年度上易字第一三二八號判決發回意旨參照），合先敘明。
三、再按犯罪事實應依證據認定之，無證據不得認定犯罪事實，
    而不能證明被告犯罪者，應諭知無罪之判決，刑事訴訟法第
    一百五十四條第二項、第三百零一條第一項分別定有明文。
    又事實之認定，應憑證據，如未能發現相當證據，或證據不
    足以證明，自不能以推測或擬制之方法，為裁判基礎；且認
    定不利於被告之事實，須依積極證據，茍積極證據不足為不
    利於被告事實之認定時，即應為有利於被告之認定，更不必
    任何有利之證據；再刑事訴訟法上所謂認定犯罪事實之積極
    證據，係指適合於被告犯罪事實認定之積極證據而言，雖不
    以直接證據為限，間接證據亦包括在內，然而無論直接或間
    接證據，其為訴訟上之證明，須於通常一般之人均不致有所
    懷疑，而得確信其為真實之程度者，始得據為有罪之認定，
    倘其證明尚未達到此一程度，而有合理之懷疑存在而無從使
    事實審法院得有罪之確信時，即應由法院為諭知被告無罪之
    判決（最高法院四十年臺上字第八六號、三十年上字第八一
    六號、二十九年上字第三一○五號、七十六年臺上字第四九
    八六號判例意旨參照）。
四、本件公訴人認被告丁○○涉犯恐嚇罪嫌，無非係以告訴人甲○○之指述、證人乙○○、薛伯瑞、丙○○、戊○○之證述
    ，及卷附被告丁○○於九十一年一月二十八日傳真予告訴人
    甲○○之文件一紙，為其主要論據。訊據被告丁○○堅決否
    認有何恐嚇犯行，辯稱：伊和甲○○因為投資公司和買中和
    房子的事有很多官司，甲○○多次侵占伊之公司及住處，甲○○曾於九十一年一月二十七日趁伊到香港時，到伊中和的
    房子去換門鎖，伊於隔日從香港傳真給甲○○叫她不要用侵
    占的方式來恐嚇伊，甲○○又於九十一年二月六日帶人來伊
    中和的房子吵架，但當天伊並沒有對甲○○說「殺了你，大
    不了坐牢」等語。
五、經查：(一)證人即告訴人甲○○及其友人乙○○雖於警訊及偵
    查中指證被告曾於九十一年二月六日對告訴人甲○○恐嚇稱
    「殺了妳，大不了坐牢」云云，惟就事發當日經過情形，告
    訴人甲○○於偵查及審理中指稱：當初是被告看上中和的房
    子，請伊幫忙貸款，把房子給被告住，但後來被告都不付錢
    ，伊為了處理房子問題，就請朋友乙○○和伊一起過去，第
    一次大概是在過年前，那一天沒有遇到被告，伊當著大家面
    換了門鎖，且請大樓薛總幹事貼條子在門口，後來被告就傳
    真給伊說伊最後會招致殺身之禍；後來第二次是在九十一年
    二月六日，伊再請乙○○一起過去，也有請警察一起去，薛
    總幹事也有去，伊希望被告搬，伊有問被告一句話，你是否
    有說過要把我殺死，被告就說「殺了你大不了坐牢」，當時
    被告站在房子的門口內，伊與乙○○、薛總幹事站在門口外
    ，警察當時不在現場，因為被告向警察說要請律師告他們，
    警察就被支開了；當天伊有進去房子一下子，因為伊要宣告
    主權，其他人沒有進去，被告跟伊說「殺了你大不了坐牢」
    這句話是在伊進去房子之前等語（見本件臺灣臺北地方法院
    檢察署九十一年度偵字第一八九○○號偵查卷附九十一年九
    月十九日偵查筆錄，本院九十二年五月一日、九十四年七月
    六日審理筆錄），證人乙○○於偵查及審理中證稱：因為甲○○說她的前任合夥人丁○○跟她有一些財務問題要解決，
    且甲○○說她的房子被丁○○佔住，如果她自己一個人去中
    和房子，會有生命危險，所以要求伊跟她一起過去，第一次
    去時沒有看到被告，第二次去時有看到被告，甲○○與被告
    有激烈的爭執，當天去時是甲○○先敲門，有人應門，門開
    一條縫，被告看到後的第一個動作是要把門關起來，伊就用
    腳踩在門縫裡面，讓甲○○一個人進去，甲○○質問被告為
    何將房子佔住，兩人就吵架，被告有向甲○○說一些恐嚇的
    話，說「把你殺了大不了坐牢」的話，警察及薛總幹事也有
    聽到，當時伊站在門口，甲○○站在房子裡面，被告站在房
    子更裡面，警察站在伊後面，薛總幹事站在門口的右方，被
    告講話很大聲，聽的很清楚等語（見本件臺灣臺北地方法院
    檢察署九十一年度偵字第一八九○○號偵查卷附九十一年十
    二月二十四日偵訊筆錄，本院九十二年五月一日、九十四年
    九月二日審理筆錄），告訴人甲○○及證人乙○○就所指證
    被告對於告訴人甲○○稱「殺了妳，大不了坐牢」言詞時，
    警察是否在場、甲○○所在位置等節，彼此證詞顯有相當差
    異；且其等均指證於被告為恐嚇言詞時在當場之大樓總幹事
    薛伯瑞，於警詢中證述：他們發生糾紛時伊有前往現場瞭解
    ，但後來有事先走，所以未聽到丁○○有恐嚇甲○○之事等
    語（見臺灣板橋地方法院檢察署九十一年度偵字第九三七五
    號偵查卷附九十一年三月二十日警詢筆錄《公訴人於審理中
    聲請直接援引為本案證據，經被告丁○○當庭表示同意，有
    本院九十四年十月二十八日審理筆錄可稽，依刑事訴訟法第
    一百五十九條之五規定，該證人警詢筆錄有證據能力》），
    與告訴人甲○○及證人乙○○前揭所述亦有矛盾；又公訴人
    聲請傳訊九十一年二月六日服務於臺北縣政府警察局中和分
    局南勢角派出所之員警丙○○、戊○○，證人丙○○於審理
    中證稱：九十一年二月六日伊接獲分局勤務中心通報說臺北
    縣中和市○○街一四三巷一○六弄六號十一樓民眾有糾紛，
    所以伊到現場，當時警網到現場時，只有口角爭執，但伊現
    在已經忘記爭執內容為何，也忘記當時雙方有無口出恐嚇言
    語等語（見本院九十四年十月二十八日審理筆錄），證人戊○○於審理中證稱：九十一年二月六日當天到現場處理的是
    線上巡邏警員，伊當天是在派出所待命，備勤處理製作被告
    丁○○的筆錄、報案三聯單，當天伊沒有到現場等語（同見
    本院上開審理筆錄），綜觀上開證人之證詞，甲○○及乙○○雖均指證被告為恐嚇犯行，惟彼此證詞歧異不一，且均與
    薛伯瑞之證詞矛盾，復無其他足以支持其等證詞之任何證據
    可資憑佐，自難逕以該等證人之證詞為不利於被告之認定；
    (二)卷附被告丁○○於九十一年一月二十八日傳真予告訴人甲○○之文件一紙，其上雖記載「甲○○：按照法律規定，任
    何人等不能『擅自侵入民居』，包括司法及執法警察。妳昨
    日欺騙龍景天下管理員，私自帶黑道份子侵入本人居所，已
    經被本人存證信函警告而不知自制，已通知律師進行控告，
    一切法律解決，妳要用暴力，最後只會招殺身之禍，悔改吧
    ，不宜一錯再錯。」等語（此節前亦經檢察官以被告涉犯恐
    嚇罪嫌提起公訴後，經本院發回更審前之九十二年度易字第
    三三七號、臺灣高等法院九十三年度上易字第一三二八號判
    決被告無罪確定），惟被告傳真該文件予告訴人之日期，與
    本件被告被訴於九十一年二月六日對於告訴人為「殺了妳，
    大不了坐牢」恐嚇言詞之日期，並不相同，縱得以該文件認
    定被告與告訴人於該段期間內之關係不佳，惟顯難據以推論
    被告除傳真上開文件外，嗣必另有對於告訴人為恐嚇言詞之
    舉，公訴人所舉上開傳真文件，亦難茲為認定被告有恐嚇犯
    行之依據。(三)綜上所述，公訴人所舉之證據不足以證明被告
    丁○○犯罪，此外本院復查無其他積極證據足認被告有公訴
    人所指於九十一年二月六日對於告訴人甲○○為恐嚇言詞之
    犯行，揆諸前揭說明，不能證明被告犯罪，依法應諭知無罪
    之判決。
據上論斷，應依刑事訴訟法第三百零一條第一項，判決如主文。
本案經檢察官林良蓉到庭執行職務
中　　華　　民　　國　九十四　年　十一　　月　十五　　日
                  刑事第八庭審判長法  官  陳  德  民
                                  法  官  陳  芃  宇
                                  法  官  孫  曉  青
上正本證明與原本無異。
如不服本判決應於送達後十日內向本院提出上訴狀。
                                  書記官  郭  錦  賢
中　　華　　民　　國　九十四　年　十一　　月　十七　　日
